【裁判字號】    99,易緝,121
【裁判日期】    991022
【裁判案由】    竊盜
【裁判全文】
臺灣板橋地方法院刑事判決             99年度易緝字第121號
公  訴  人  臺灣板橋地方法院檢察署檢察官
被      告  戊○○
上列被告因竊盜案件，經檢察官提起公訴（98年度調偵字第261
號），本院判決如下：
    主  文
戊○○犯竊盜罪，處有期徒刑肆月，如易科罰金，以新臺幣壹仟
元折算壹日。
    事  實
一、戊○○前曾因竊盜案件，經臺灣臺北地方法院以96年簡字第
    826 號刑事判決判處罰金新臺幣（下同）3,000 元確定。復
    因竊盜案件，經同法院以96年簡字第2023號刑事判決判處拘
    役30日確定（均不構成累犯）。詎仍不知警惕，竟意圖為自
    己不法之所有，於民國96年11月2 日下午7 時30分為室友丁○○發覺失竊前之當日某時，在臺北縣板橋市○○街29巷45
    號4 樓內，竊取丁○○所有之佰元人民幣25張、綠色佰元太
    平洋SOGO禮券72張、紅色佰元太平洋SOGO禮券56張、伍佰元
    三商行禮券23張、貳佰元三商行禮券37張、佰元三商行禮券
    19張等物品，嗣經丁○○發覺遭竊並報警處理，經警於同年
    月6 日凌晨2 時40分在戊○○位於臺北縣三重市○○街241
    巷42號3 樓查扣上開贓物，始悉上情。
二、案經丁○○訴由臺北縣政府警察局海山分局報請臺灣板橋地
    方法院檢察署檢察官偵查起訴。
    理  由
一、程序事項
（一）按搜索，除由法官或檢察官親自實施外，由檢察事務官、
      司法警察官或司法警察執行。刑事訴訟法第128 條之2 第
      1 項定有明文。又搜索，經受搜索人出於自願性同意者，
      得不使用搜索票。但執行人員應出示證件，並將其同意之
      意旨記載於筆錄。刑事訴訟法第131 條之1 亦有明文。是
      於受搜索人出於自願性同意進行搜索時，亦應由法官、檢
      察官、檢察事務官、司法警察官或司法警察進行搜索之執
      行，方為合於刑事訴訟法所定搜索執行之規定。又除法律
      另有規定外，實施刑事訴訟程序之公務員因違背法定程序
      取得之證據，其有無證據能力之認定，應審酌人權保障及
      公共利益之均衡維護，刑事訴訟法第158 條之4 亦有明文
      。而所謂審酌人權保障及公共利益之均衡維護之判斷允宜
      斟酌（一）違背法定程序之情節。（二）違背法定程序時
      之主觀意圖。（三）侵害犯罪嫌疑人或被告權益之種類及
      輕重。（四）犯罪所生之危險或實害。（五）禁止使用證
      據對於預防將來違法取得證據之效果。（六）偵審人員如
      依法定程序有無發現該證據之必然性及（七）證據取得之
      違法對被告訴訟上防禦不利益之程度等各種情形，以為認
      定證據能力有無之標準（刑事訴訟法第158 條之4 之立法
      理由參照）。查本案臺北縣警察局海山分局新海派出所員
      警經由被告戊○○之同意，於96年11月6 日凌晨2 時至2
      時40分間至被告戊○○位在臺北縣三重市○○街241 巷42
      號3 樓執行搜索，並扣得佰元人民幣25張、綠色佰元太平
      洋SOGO禮券72張、紅色佰元太平洋SOGO禮券56張、伍佰元
      三商行禮券23張、貳佰元三商行禮券37張、佰元三商行禮
      券19張等物品等情，有自願受搜索同意書、搜索、扣押筆
      錄、扣押物品目錄表各1 件在卷可稽【見96年度偵字第27
      155 號卷（下稱偵卷）第21、22-25 頁】。又上揭搜索進
      行，由被告自新海派出所帶同員警丙○○、李佳翰、告訴
      人及其他三位室友（應指乙○○、陳培榮、甲○○），並
      由被告簽立自願受搜索同意書，並帶同上揭人員進入，當
      時由員警丙○○、告訴人丁○○、被告及乙○○一起進入
      被告上揭三重市住處臥室，渠等幾個人分頭找，逐層打開
      櫃子和抽屜，後由告訴人丁○○在某層抽屜找到一個紅包
      袋，發現扣案之禮券及人民幣一節，亦經證人即員警丙○○於偵查中證述明確（見偵卷第68頁），核與告訴人於本
      院審理時證述：那時（指搜索當時）警員叫伊自己去找，
      伊就將抽屜、衣櫃翻出來找，沒找到，警察就跟伊說，要
      不要找仔細一點，所以找第二回。伊將抽屜內層都翻出，
      在塑膠的置物櫃抽屜的最裡面找到，記得有用東西把它擋
      住，忘記是什麼東西等情（見本院99年10月4 日審判筆錄
      第18頁）大致相符。則本案員警對被告戊○○位在臺北縣
      三重市○○街241 巷42號3 樓所為搜索之進行，竟同時由
      告訴人執行，明顯違反搜索需由司法警察執行之上揭規定
      ，惟既然該搜索之進行係由被告自願同意進行，則發動搜
      索執行之員警，主觀上並無違法搜索之故意，且員警及告
      訴人等既係被告帶同進入該受搜索地點，並經被告同意進
      行搜索，雖員警進行搜索當時，由告訴人一同執行，該執
      行於法不合，然對於被告自由及財產法益侵害尚屬輕微。
      且實際上而言，搜索當時員警未必一眼即能辨別出告訴人
      所失竊物品，是執行搜索當時必要由告訴人在場辨識，而
      本案被告在搜索當時既已在場，足以保障被告之在場見證
      權。又既於該搜索現場搜索到該等扣案物，如由員警親自
      執行搜索，應可搜索得上揭扣案物品。另被告如對該搜索
      扣押過程有疑義，亦得經由相關在場之人，包含員警、告
      訴人及乙○○等人之訊問調查以查明經過，則該等扣案證
      據之使用，應對被告訴訟程序上防禦行使影響有限。綜上
      所述，本院審酌人權保障及公共利益之均衡維護，認為經
      由臺北縣警察局海山分局新海派出所員警，在被告戊○○
      同意下，於96年11月6 日凌晨2 時至2 時40分間日至臺北
      縣三重市○○街241 巷42號3 樓執行搜索，所扣得佰元人
      民幣25張、綠色佰元太平洋SOGO禮券72張、紅色佰元SOGO
      太平洋禮券56張、伍佰元三商行禮券23張、貳佰元三商行
      禮券37張、佰元三商行禮券19張等物品等非經由司法警察
      親自執行搜索違法執行而扣押之物，應具有證據能力，合
      先敘明。
（二）按被告以外之人於審判外之言詞或書面陳述，除法律有規
      定者外，不得作為證據，刑事訴訟法第159 條第1 項固定
      有明文。惟被告以外之人於審判外之陳述，雖不符同法第
      159 條之1 至之4 之規定，而經當事人於審判程序同意作
      為證據，法院審酌該言詞陳述或書面陳述作成時之情況，
      認為適當者，亦得為證據；當事人、代理人或辯護人於法
      院調查證據時，知有第159 條第1 項不得為證據之情形，
      而未於言詞辯論終結前聲明異議者，視為有前項之同意，
      此觀同法第159 條之5 規定甚明。查本件被告及檢察官於
      本院審理中迄於言詞辯論終結前，亦未就本院以下所引用
      被告以外之人於審判外之陳述，縱不符刑事訴訟法第159
      條之1 至之4 之規定者，主張有刑事訴訟法第159 條第1
      項不得為證據之情形，應擬制認均已同意得作為本案之證
      據，且經本院審酌各該證據資料作成時之一切客觀情況，
      認無不適當情事，依上揭法律意旨，均認有證據能力。
二、實體事項
（一）訊據被告戊○○固坦承扣案之佰元人民幣25張、綠色佰元
      太平洋SOGO禮券72張、紅色佰元太平洋SOGO禮券56張、伍
      佰元三商行禮券23張、貳佰元三商行禮券37張、佰元三商
      行禮券19張等物品，係在伊住處所找到，惟矢口否認有何
      竊盜犯行，辯稱：上揭扣案物品有可能由告訴人丁○○事
      先或是當天放進去的而栽贓。而當天員警進行搜索時，警
      察與伊及四名室友（應指告訴人、乙○○、陳培榮、甲○○）一起進入房間，還未進行搜索當時，告訴人已經拿東
      西說搜到了。而且在搜索前一天還是前幾天。伊與告訴人
      在該房間中確認並無四名室友失竊之贓物云云。經查：
    1.告訴人於96年11月2 日發現伊與被告同住位在臺北縣板橋
      市○○街29巷45號4 樓內之住處遭竊，佰元人民幣25張、
      綠色佰元太平洋SOGO禮券72張、紅色佰元太平洋SOGO禮券
      56張、伍佰元三商行禮券23張、貳佰元三商行禮券37張、
      佰元三商行禮券19張等物品失竊一節，經告訴人於本院審
      理、偵查、警詢中時均證述明確（見本院99年10月4 日審
      判筆錄第12頁、偵卷第44、45、12頁）。而證人乙○○於
      偵查中亦證述：96年11月2 日當天伊位在臺北縣板橋市○○街29巷45號4 樓租屋處遭竊，當時伊與室友陳培榮一間
      房間、被告與告訴人同一房間，另外甲○○自己一間房間
      ，除了甲○○那間房間外，其他兩間房間都遭竊等情（見
      偵卷第66頁），就該臺北縣板橋市○○街29巷45號4 樓處
      ，於99年11月2 日遭竊情形亦相符合。
    2.又告訴人上揭失竊之佰元人民幣25張、綠色佰元太平洋SO
      GO禮券72張、紅色佰元太平洋SOGO禮券56張、伍佰元三商
      行禮券23張、貳佰元三商行禮券37張、佰元三商行禮券19
      張等物品，經由臺北縣警察局海山分局新海派出所員警丙○○與被告、告訴人、乙○○等人於96年11月6 日凌晨2
      時至2 時40分間至臺北縣三重市○○街241 巷42號3 樓之
      被告房間內執行搜索時，由告訴人在被告該房間內之置物
      櫃抽屜中發現上揭禮券裝一袋，人民幣與其他外幣裝一袋
      ，共兩個信封等情，亦經告訴人於本院審理時證述明確（
      見本院99年10月4 日審判筆錄第18-20 頁）。又證人丙○○雖於本院審理時因時間經過，對於搜索過程經過部分不
      復記憶，惟經本院提示之偵查中先前證述，即能確認該搜
      索執行過程（見本院99年10月4 日審判筆錄第18-20 頁）
      。而證人丙○○於偵查中證述：查獲過程，是被告、告訴
      人、乙○○、陳培榮、甲○○及新海派出所員警丙○○、
      李佳翰及該派出所另一位巡佐在該派出所集合，由被告帶
      至搜索現場，並由被告簽立自願受搜索同意書，並帶同上
      揭人員進入，當時由員警丙○○、告訴人、被告及告訴人
      、乙○○一起進入被告上揭三重市住處臥室，渠等幾個人
      分頭找，逐層打開櫃子和抽屜，後由告訴人在某層抽屜找
      到一個紅包袋，發現扣案之禮券及人民幣等情節（見偵卷
      第68頁），與上揭告訴人於本院審理時證述之情節大致相
      合。復有自願受搜索同意書、搜索、扣押筆錄、扣押物品
      目錄表各1 件、現場查獲及扣案物照片共8 張在卷可稽（
      見偵卷第21、22-25 、31-34 頁）。
    3.雖被告抗辯上揭搜索扣案物品有可能由告訴人事先或是當
      天放進去的而栽贓云云，惟查：(1)被告所辯稱：警察未至
      該房間，告訴人已經衝入，當大家陸續進入該房間還未開
      始搜索時，告訴人已經拿著東西說他搜到（見本院99年8
      月23日準備程序筆錄第2 頁）云云，與上揭證人丙○○警
      員於偵查中證述情節（見偵卷第68頁）以及告訴人於本院
      審理時證述情節（見本院99年10月4 日審判筆錄第18-20
      頁）並不相同，已難採信。衡情，當時進入被告該房間搜
      索之人至少有丙○○警員、告訴人、乙○○等人，被告同
      時在場，在共4 人在場搜索情形下，告訴人要有機會將扣
      案物塞入然後再稱於現場搜得，此情節已難想像。且證人
      丙○○警員在搜索當時全程在場並目睹其他人搜東西之過
      程，而進入房間搜東西之人都是空手進入，證人丙○○亦
      未見到有人有塞放物品動作等情，亦經證人丙○○警員於
      偵查中證述綦詳（見偵卷第68、67頁）。(2)又告訴人曾於
      竊案發生隔日下午4 、5 時至被告位在臺北縣三重市○○
      街241 巷42號3 樓之被告房間內等情，亦經告訴人於本院
      審理時證述明確（見本院99年10月4 日審判筆錄第13、14
      頁），核與被告於本院審理時供述96年11月3 日當天下午
      告訴人有至其住處房間等情相符（見本院99年10月4 日審
      判筆錄第27頁）。又被告於偵查中質疑告訴人於96年11月
      3 日下午到房間查看，因其癲癇發作，而告訴人趁機將該
      等扣案物放置於該房間內云云（見偵卷第39、57、58頁）
      ，惟被告於本院審理時亦供述：伊癲癇發作當時，會有全
      身僵硬、口渴、眼前視線會模糊，但看的到也聽的到，只
      是看不清楚，且伊當時知道伊有該等症狀，如果旁人能安
      撫伊情緒，回復正常情緒，則發作時間不到1 分鐘等情明
      確（見本院99年10月4 日審判筆錄第22頁）。則縱然在96
      年11月3 日下午告訴人在被告房間之時，被告癲癇發作為
      真實，被告癲癇發作時仍能看的見只是模糊，且聽得見聲
      音，如告訴人真有栽贓藏放物品動作，被告應仍可發現，
      是被告上揭偵查中所辯，已難採信。又搜索當時告訴人除
      搜得其指稱失竊之人民幣、禮券以外，尚有港幣等物品同
      時起獲，禮券裝一袋、人民幣及外幣裝一袋等情，亦經告
      訴人於本院審理時證述明確（見本院99年10月4 日審判筆
      錄第20頁），此亦與現場查獲照片所顯示有禮券、人民幣
      及港幣等情相合（見偵卷第31頁），如該人民幣、禮券等
      物係告訴人蓄意栽贓放置，何以會同時查獲不屬告訴人所
      失竊港幣等外幣？綜上所述，被告上揭辯稱搜索扣案物品
      有可能由告訴人事先或是當天放進去的而栽贓云云，僅係
      被告單方面之臆測辯詞，並未有證據可為佐證，尚難以此
      遽以認定，該等經搜索而發現扣押之禮券、人民幣係告訴
      人栽贓放置。
    4.乙○○於偵查中證述：於96年11月2 日竊案發生當日，被
      告、告訴人與乙○○、陳培榮、甲○○分租同住在臺北縣
      板橋市○○街29巷45號4 樓內住處，一早係伊、陳培榮外
      出上班，接下來告訴人、甲○○及被告依序外出離開，在
      被告離開後，甲○○復行返回該住處，而伊於當日下午5
      、6 時返回上揭租屋處時，發現其房間內東西被翻動，要
      去報警時，被告回到租屋處，說房間也被偷，後來伊知悉
      甲○○房間未遭竊等情節明確（見偵卷第66、68頁），而
      就96年11月2 日竊案發生當天，被告、告訴人、甲○○離
      開在臺北縣板橋市○○街29巷45號4 樓之順序，亦與告訴
      人於本院審理時證述：在竊案發生隔日上午10至11時左右
      ，被告、告訴人與乙○○、陳培榮、甲○○有一起去看正
      對租屋處大門監視器，在伊來看之後，甲○○先離開，被
      告離開，之後甲○○回來就未再外出等情大致相合（見本
      院99年10月4 日審判筆錄第5 、13頁）。而被告約於98年
      11月2 日當日下午1 時36分離開上揭租屋處等情，亦有監
      視器畫面翻拍照片2 紙可按（見偵卷第19頁）。則被告與
      告訴人、乙○○、陳培榮、甲○○等分租之上揭住處，於
      96年11月2 日，當天乙○○、陳培榮、告訴人及甲○○先
      後離開之時，該住處只有被告1 人獨自在上揭租屋處，被
      告當有足夠時間及機會，在告訴人及其他室友不知情情形
      下，竊取告訴人存放於上揭租屋處之禮券及人民幣。
    5.綜上所述，於98年11月2 日竊案發生當天，被告係當日最
      後離開租屋處之人，在室友乙○○、陳培榮、告訴人及甲○○依序離開後，竊案發生當天該時段僅有被告一人獨自
      在該租屋處，被告有足夠時間及機會竊取告訴人所有之人
      民幣及禮券，且告訴人所失竊之禮券及人民幣亦在被告位
      在臺北縣三重市○○街241 巷42號3 樓之被告房間內查獲
      ，足以認定告訴人所失竊之上揭人民幣及禮券係被告所竊
      取，被告上揭所辯皆不足採信，本案事證明確，被告竊盜
      犯行堪已認定。至於公訴人聲請傳喚乙○○、甲○○以及
      查明被告就診紀錄等證據聲請，本院認上揭事證已臻明確
      ，而無調查之必要，附此指明。
（二）核被告所為係犯刑法第320 條第1 項之竊盜罪。爰審酌被
      告與告訴人係室友關係，經利用同住一室之機會，竊取財
      物，造成告訴人財產上損失，兼衡被告之素行、智識程度
      犯罪動機、目的、手段、所生危害及犯後否認犯行之態度
      等一切情狀，量處如主文所示之刑，並諭知易科罰金之折
      算標準，以資懲儆。
據上論斷，應依刑事訴訟法第299 條第1 項前段、第284 條之1
，刑法第320 條第1 項、第41條第1 項前段，刑法施行法第1 條
之1 第1 項、第2 項前段，判決如主文。
本案經檢察官朱俊銘、潘韋廷到庭執行職務。
中    華    民    國    99    年    10    月    22    日
                  刑事第二十一庭法  官  方鴻愷
以上正本證明與原本無異。
如不服本判決應於收受判決後10日內向本院提出上訴書狀，並應
敘述具體理由。其未敘述上訴理由者，應於上訴期間屆滿後20日
內向本院補提理由書（均須按他造當事人之人數附繕本）「切勿
逕送上級法院」。
                                書記官  江怡萱
中    華    民    國    99    年    10    月    29    日
附錄本案論罪科刑法條全文：
中華民國刑法第320條
（普通竊盜罪、竊佔罪）
意圖為自己或第三人不法之所有，而竊取他人之動產者，為竊盜
罪，處5 年以下有期徒刑、拘役或5 百元以下罰金。
意圖為自己或第三人不法之利益，而竊佔他人之不動產者，依前
項之規定處斷。
前二項之未遂犯罰之。

司法院資訊處製作；財團法人民間司法改革基金會備份。
